【裁判字號】    97,交上易,42
【裁判日期】    970611
【裁判案由】    過失傷害
【裁判全文】
臺灣高等法院刑事判決                97年度交上易字第42號
上  訴  人
即  被  告  甲○○
上列上訴人因過失傷害案件，不服臺灣士林地方法院96年度交易
字第616號，中華民國96年11月26日第一審判決（起訴案號：臺
灣士林地方法院檢察署96年度偵字第9444號），提起上訴，本院
判決如下：
    主  文
原判決撤銷。
甲○○因過失傷害人，處有期徒刑參月，如易科罰金，以新台幣
壹仟元折算壹日，減為有期徒刑壹月又壹拾伍日，如易科罰金，
以新台幣壹仟元折算壹日。
    事實
本院認定之犯罪事實與原審判決書 (如附件)事實欄之記載相同
，茲引用之。
    理由
一、引用原審判決書 (如附件)理由欄所記載之證據 (本院依被
    告請求將本件送請鑑定結果，亦認被告駕駛自用小客車，路
    邊起駛違規誇越分向限制線迴轉，未注意讓車道上行駛中車
    輛先行，為肇事原因，丙○○駕駛重型機車，無肇事因素，
    有台灣省台北縣區車輛行車事故鑑定委員會北縣鑑字第9701
    99號鑑定意見書在卷可考，併予補充)。
二、核被告所為，係犯刑法第284條第1項前段之過失傷害罪。被
    告同一駕車過失傷害丙○○、乙○○之行為，同時侵害數法
    益，屬一行為觸犯數罪名之想像競合犯，應依刑法第55條規
    定，從情節較重之過失傷害乙○○部分處斷。又被告肇事後
    ，於報案人或勤務中心轉來資料未報明肇事人姓名，於臺北
    縣政府警察局汐止分局交通分隊員警唐世杰據報到場處理時
    在場，當場承認為肇事人，此有臺北縣政府警察局汐止分局
    道路交通事故肇事人自首情形紀錄表1紙存卷可按，其對於
    未發覺之罪自首而受裁判，爰依刑法第62條前段之規定，減
    輕其刑。
三、原審予以論科，固非無見。惟查被告已與告訴人乙○○成立
    調解，賠償損害，有調解在卷可稽，原審未及審酌，尚有未
    洽；被告提起上訴，仍謂告訴人丙○○就本件肇事經過與有
    過失，雖無理由，惟原判決既有可議，自屬無可維持，應予
    撤銷改判。爰審酌被告過失情節，告訴人丙○○、乙○○因
    其過失犯行所受傷害之程度，以及被告雖已就被訴事實為有
    罪之陳述，然仍稱告訴人與有過失，且犯後已與告訴人乙○○告訴人達成民事調解 (告訴人丙○○部分仍未和解)，並
    其品行、智識程度等一切情狀，量處如主文所示之刑，並諭
    知易科罰金之折算標準。又被告犯罪時間在96年4月24日以
    前，合於中華民國九十六年罪犯減刑條例第2條第1項第3款
    之減刑規定，依同條例第7條之規定，減其宣告刑2分之1，
    並諭知易科罰金之折算標準。
據上論斷，依刑事訴訟法第369條第1項前段、第364條、第373條
、第299條第1項前段，刑法第284條第1項前段、第41條第1項前
段、第55條、第62條前段，刑法施行法第1條之1，中華民國九十
六年罪犯減刑條例第2條第1項第3款、第7條，判決如主文。
本案經檢察官王壬貴到庭執行職務。
中    華    民    國    97    年    6    月    11    日
                  刑事第十八庭  審判長法  官  吳鴻章
                                      法  官  段景榕
                                      法  官  周政達
以上正本證明與原本無異。
不得上訴。
                                      書記官  魏淑娟
中    華    民    國    97    年    6     月    11    日
附錄本案論罪科刑法條全文
中華民國刑法第284條
（過失傷害罪）
因過失傷害人者，處 6 月以下有期徒刑、拘役或 5 百元以下罰
金，致重傷者，處1年以下有期徒刑、拘役或5百元以下罰金。
從事業務之人，因業務上之過失傷害人者，處 1 年以下有期徒刑
、拘役或1 千元以下罰金，致重傷者，處 3 年以下有期徒刑、
拘役或2千元以下罰金。
附件；
臺灣士林地方法院刑事判決             96年度交易字第616號
公  訴  人  臺灣士林地方法院檢察署檢察官
被      告  甲○○  男  32歲（民國○○年○月○○日生）
                    住臺北縣新店市○○街33號
                    身分證統一編號：Ｚ000000000號
上列被告因過失傷害案件，經檢察官提起公訴（96年度偵字第94
44號），被告於本院準備程序期日就被訴事實為有罪之陳述，經
本院裁定改以簡式審判程序進行審理後，判決如下：
    主  文
甲○○因過失傷害人，處有期徒刑伍月，如易科罰金，以新台幣
壹仟元折算壹日，減為有期徒刑貳月又壹拾伍日，如易科罰金，
以新台幣壹仟元折算壹日。
    事  實
一、甲○○於民國96年2 月10日上午7 時40分許，駕駛車號CP-4
    196 號自用小客車，沿臺北縣汐止市○○街○ 段由東向西方
    向行駛，經過民權街、大同路口後，因發覺錯過高速公路匝
    道，擬停靠路邊迴車，本應注意汽車在劃有分向限制線之路
    段行駛時，不得迴車，且按當時天候陰，日間自然光線、路
    面乾燥無缺陷、無障礙物且視距良好，並無不能注意之情事
    ，竟疏未注意及此，仍在上開劃有分向限制線之路段預備違
    規左轉迴車，適丙○○騎駛車號HPS-309 號重型機車，後方
    附載乙○○亦沿同路同向行駛，行經甲○○自用小客車左側
    時，甲○○竟疏未注意後方有無來車，即貿然駕車往左迴轉
    ，致甲○○所駕駛之自用小客車左前側撞及丙○○騎駛之上
    開機車右側車身及後方乘客乙○○右腿，致丙○○、乙○○
    人車倒地，丙○○因而受有右前臂、右大腿、右臀部鈍傷，
    乙○○則因而受有右側脛骨腓骨骨折等傷害（均未致重傷）
    。嗣臺北縣政府警察局汐止分局交通分隊員警唐世杰據報後
    到場處理，甲○○即向到場處理之臺北縣政府警察局汐止分
    局員警唐世杰陳明其係肇事人而自首接受裁判，始查悉上情
    。
二、案經甲○○自首暨丙○○、乙○○訴由臺北縣政府警察局汐
    止分局報告臺灣士林地方法院檢察署檢察官偵查起訴。被告
    於本院準備程序期日就被訴事實為有罪之陳述，經本院裁定
    改以簡式審判程序進行審理。
    理  由
一、本件被告甲○○所犯非死刑、無期徒刑、最輕本刑為3 年以
    上有期徒刑之罪，或高等法院管轄第一審之案件，被告於本
    院準備程序進行中，就被訴事實為有罪之陳述，經告以簡式
    審判程序之旨，並聽取檢察官、被告之意見後，經本院裁定
    由改依簡式審判程序進行審理，是本件之證據調查，依刑事
    訴訟法第273 條之2 規定，不受同法第159 條第1 項、第16
    1 條之2 、第161 條之3 、第163 條之1 及第164 條至第17
    0 條規定之限制，合先敘明。又按簡式審判程序之證據調查
    ，不受刑事訴訟法第159 條第1 項所定：「被告以外之人於
    審判外之言詞或書面陳述，不得作為證據。」之限制，此見
    同法第273 條之2 規定甚明。據此，證人即告訴人丙○○、
    乙○○分別於警詢、偵查中所為之證述，雖係被告以外之人
    於審判外之陳述，惟因本案採行簡式審判程序，復無其他不
    得做為證據之法定事由，揆諸首揭說明，自得採為證據。
二、訊據被告甲○○已就其於上揭時、地駕駛車號CP-4196 號自
    用小客車肇事，致丙○○、乙○○共乘之車號HPS-309 號重
    型機車當場倒地，丙○○因而受有右前臂、右大腿、右臀部
    鈍傷，乙○○因而受有右側脛骨腓骨骨折等傷害等情坦承不
    諱。而有關被告肇事之情節，復據證人即告訴人丙○○、證
    人乙○○證述詳確，此外，並有道路交通事故現場圖、道路
    交通事故調查報告表(一)、(二)、道路交通事故談話紀錄表、現
    場照片10幀、臺北市立聯合醫院忠孝院區住院診斷證明書、
    臺北市立聯合醫院忠孝院區診斷證明書各1 紙（參見臺灣士
    林地方法院檢察署96年度偵字第9444號卷【下稱：第9444號
    卷】第7 頁至第12頁，第19頁至第24頁，第26頁至第30頁，
    第32頁、第45頁），被告甲○○於前揭時、地駕駛車號CP-4
    196 號自用小客車肇事，致丙○○、乙○○受有普通傷害之
    事實，已堪認定。
三、被告雖又認告訴人丙○○就本件肇事經過與有過失，辯稱：
    伊當時車頭已跨越分向限制線，正在待轉，是丙○○違規跨
    越分向限制線超車，騎駛車號HPS-309 號重型機車撞上來肇
    事受傷云云。惟查：
  (一)證人丙○○、乙○○2 人已就肇事時被告車輛所在位置分別
    結證稱：「（問：96年2 月10日上午7 時40分在汐止發生車
    禍情形如何？）當天我騎乘機車HP S-309號，我載乙○○，
    騎在橫科地區某路上，甲○○跟我同車向，他開車在前面路
    邊停著，當地是雙向兩車道，有雙黃線（本院按：即指分向
    限制線），我騎車經過他的車時，他忽然迴轉去撞到我機車
    後座乙○○的腳，甲○○車左邊的保險桿撞到，我被撞飛過
    去對向車道」、「（問：甲○○有無打方向燈？）沒有」、
    「（問：你對現場圖及現場照片有何意見？）甲○○的汽車
    沒有過雙黃線」（參見丙○○96年8 月20日偵訊筆錄，第94
    44號卷第39頁至第40頁）；「（問：當天車禍情形？）當天
    我給丙○○載，我聽到丙○○叫，我本來在看左邊的檳榔攤
    ，聽到他叫，我轉過來看時，汽車的保險桿就已經撞到我右
    邊的腳，當時，我的左邊是雙黃線，我們的機車在我們的車
    道上」（參見乙○○96年8 月20日偵訊筆錄，第9444號卷第
    40頁）等語明確。其等在偽證重典之心理壓力下具結作證，
    所證相互核符，應堪採憑。依其等所證，告訴人丙○○顯無
    被告所指跨越分向限制線超車之情事。
  (二)再自事故現場照片內容以觀（參見第9444號卷第19頁），被
    告駕駛之車號CP-4196 號自用小客車且已攔腰佔據對向車道
    大部分之路面，該車原來行向之車道大部分均已淨空，輕易
    可容丙○○騎駛之車號HPS-309 號重型機車按既定路線直行
    通過，則告訴人丙○○何有違規跨越分向限制線超車之必要
    ？被告所指肇事經過顯與常情不符，當以證人即告訴人丙○○、乙○○所證較為可採。
  (三)被告又辯稱係丙○○騎駛機車撞上伊駕駛之自用小客車云云
    。然細繹卷附車損照片，丙○○騎駛機車受損部位，以座墊
    下方右側車殼破損最為嚴重（參見第9444號卷第21頁所附照
    片），且又係乘坐機車後座乙○○受傷嚴重之右腿所在位置
    ，機車車頭部位反而沒有受損跡象（參見第9444號卷第23頁
    所附照片），均可佐證證人即告訴人丙○○所證事發當時，
    係被告貿然往左迴轉行駛撞擊機車之肇事經過，被告上開辯
    解顯不可採。
  (四)綜上，被告肇事前係暫停在道路右側，疏未注意後方同向來
    車，貿然違規跨越分向限制線往左迴轉行駛，致同向騎駛車
    號HPS-309 號重型機車之丙○○無從預期，突遭甲○○所駕
    駛之自用小客車左前側撞及機車之右側車身及後座附載之乙○○右腿，丙○○、乙○○且因而分別受有上揭傷害等情，
    至堪認定。
四、按駕駛人應注意遵守道路交通標線之指示，在劃有分向限制
    線之路段，不得迴車；又汽車迴車前，應暫停並顯示左轉燈
    光或手勢，看清無來往車輛，並注意行人通過，始得迴轉，
    此見道路交通安全規則第90條前段及第106 條第2 款、第5
    款規定即明。查被告甲○○為汽車駕駛人，本應依上述道路
    交通安全規則行車，而依當時之情況，天候陰，日間自然光
    線、路面乾燥無缺陷、無障礙物且視距良好，並無不能注意
    之情事，被告疏未注意，在劃有分向限制線路段迴車，且違
    規迴車時，又未看清無來往車輛即貿然迴轉，隨即發生本次
    車禍事故，致告訴人丙○○、乙○○2 人因而人車倒地受傷
    ，被告自有過失甚明。被告違規駕車肇事致告訴人丙○○、
    乙○○受有上揭傷害，其過失行為與被害人所受之傷害間，
    具有相當因果關係，甚為明確。
五、綜上，本案事證明確，被告過失傷害犯行洵堪認定，應依法
    論科。
六、核被告甲○○所為，係犯刑法第284 條第1 項前段之過失傷
    害罪。被告同一駕車過失傷害丙○○、乙○○之行為，同時
    侵害數法益，屬一行為觸犯數罪名之想像競合犯，應依刑法
    第55條規定，從情節較重之過失傷害乙○○部分處斷。又被
    告肇事後，於報案人或勤務中心轉來資料未報明肇事人姓名
    ，於臺北縣政府警察局汐止分局交通分隊員警唐世杰據報到
    場處理時在場，當場承認為肇事人，此有臺北縣政府警察局
    汐止分局道路交通事故肇事人自首情形紀錄表1 紙存卷可按
    ，其對於未發覺之罪自首而受裁判，爰依刑法第62條前段之
    規定，減輕其刑。爰審酌被告過失情節，告訴人丙○○、乙○○因其過失犯行所受傷害之程度，以及被告雖已就被訴事
    實為有罪之陳述，然仍捏詞辯稱告訴人與有過失，並無悔意
    ，且犯後終因與告訴人乙○○就損害賠償金額認知差距過大
    ，致未能與告訴人達成民事和解，並其品行、智識程度等一
    切情狀，量處如主文所示之刑，並諭知易科罰金之折算標準
    。又被告犯罪時間在96年4 月24日以前，合於中華民國九十
    六年罪犯減刑條例第2 條第1 項第3 款之減刑規定，依同條
    例第7 條之規定，減其宣告刑2 分之1 ，並諭知易科罰金之
    折算標準。
據上論斷，依刑事訴訟法第273 條之1 第1 項、第299 條第1 項
前段，刑法第284 條第1 項前段、第41條第1 項前段、第55條、
第62條前段，刑法施行法第1 條之1 ，中華民國九十六年罪犯減
刑條例第2 條第1 項第3 款、第7 條，判決如主文。
本案經檢察官鄭富城到庭執行職務。
中    華    民    國    96    年    11    月    26    日
                  刑事第五庭法  官  許辰舟


司法院資訊處製作；財團法人民間司法改革基金會備份。
